【裁判字號】    98,台上,6352
【裁判日期】    981029
【裁判案由】    常業竊盜
【裁判全文】
最高法院刑事判決            九十八年度台上字第六三五二號
上  訴  人  甲○○
上列上訴人因常業竊盜案件，不服台灣高等法院台中分院中華民
國九十六年六月二十八日第二審更審判決（九十六年度上更(一)字
第一二一號，起訴案號：台灣台中地方法院檢察署九十二年度偵
字第一五０八一號），提起上訴，本院判決如下：
    主  文
上訴駁回。
    理  由
按刑事訴訟法第三百七十七條規定，上訴於第三審法院，非以判
決違背法令為理由，不得為之。是提起第三審上訴，應以原判決
違背法令為理由，係屬法定要件。如果上訴理由書狀並未依據卷
內訴訟資料，具體指摘原判決不適用何種法則或如何適用不當，
或所指摘原判決違法情事，顯與法律規定得為第三審上訴理由之
違法情形，不相適合時，均應認其上訴為違背法律上之程式，予
以駁回。本件上訴人甲○○上訴意旨略稱：(一)、原判決引用原判
決附表壹所示被害人繆朝枝等十五人於警詢之陳述，及證人即查
獲本案員警陳崑益、黃凱慶、吳皇昌等人於偵查之陳述，資為論
斷上訴人涉犯常業竊盜罪之證據。惟原判決就上訴人於調查證據
時，如何知有刑事訴訟法第一百五十九條之五第一項不得為證據
之情形，卻表示不爭執等視為同意採為證據之要件，未於理由詳
加說明認定之依據；亦未依刑事訴訟法第一百五十九條之五第一
項規定說明憑何證據審酌該言詞陳述作成時之情況，始為適當，
而符合傳聞證據得為證據之例外規定，有理由不備之違法。(二)、
依原判決之認定，本件係由二名身材一胖一瘦之成年男子下手行
竊，得手後將竊得車輛搬運至廠房（下稱系爭廠房），交予「草
魚」等人拆解車體銷贓，上訴人則受僱於「草魚」等人，負責清
潔、看管系爭廠房、購買便當及飲料等工作。顯見上訴人並未參
與竊盜犯罪行為，縱上訴人參與事前合謀，依修正後之刑法第二
十八條之規定，已排除陰謀犯、預備犯及同謀之共同正犯類型，
難認上訴人成立共同正犯。惟原判決理由認應適用新法，卻又認
上訴人為共謀共同正犯，自有適用法則不當及理由矛盾之違法。
(三)、上訴人主觀上雖有犯竊盜罪之認知，但其客觀上僅著手於處
分或藏置贓物之行為，依所犯輕於所知，應從客觀上所犯之贓物
罪論處，原判決論以常業竊盜罪，適用法規顯有錯誤。(四)、上訴
人自檢察官偵訊時起，迭次抗辯警詢筆錄所陳非出於任意，筆錄
內容為不實；上訴人之自白前後既有不一，綽號「草魚」之男子
又未到案，上訴人與「草魚」究竟有無謀議？謀議內容為何？於
何時、何地謀議？原判決均未說明，亦未記載憑何證據證明上訴
人參與竊車集團之事前謀議，有判決理由不備之違法。(五)、原判
決引用陳崑益、黃凱慶、吳皇昌等三人分別於偵查、台灣台中地
方法院九十一年度訴字第一０四０號刑事案件調查時之證述為證
據，惟渠等所稱「其他共同正犯可能不知道上訴人被警查獲，所
以其他共同正犯才會在上訴人被查獲後，仍將車牌號碼 Y二－六
四二六號休旅車或其他東西繼續放進系爭工廠內」云云，乃證人
個人意見及推測之詞，原判決竟採為判決基礎，採證當然違法等
語。惟查證據之取捨、證據證明力之判斷，以及事實有無之認定
，屬事實審法院之職權，苟其取捨、判斷與認定，並不違背論理
法則及經驗法則，即不容任意指為違法，而執為適法之第三審上
訴理由。本件原審認定上訴人有原判決所載自民國九十年十二月
間某日起，提供其所承租之系爭廠房予「草魚」等人供拆卸贓車
之解體工廠使用，再由二名身材一胖一瘦之成年男子連續於如原
判決附表壹編號一至十五所示之時間、地點，竊取繆朝枝等十五
人所有或使用之十五部車輛及車內財物，得手後運至系爭廠房，
交予「草魚」等人拆解車體銷贓。「草魚」等人除每月給付上訴
人使用系爭廠房之代價即新台幣（下同）五萬元外，另每月交付
三萬元予上訴人，由上訴人負責清潔、看管系爭廠房及購買便當
、飲料等工作。上訴人、「草魚」等人及該二名身材一胖一瘦之
成年男子即以此為業，並恃以維生之常業竊盜犯行，係以該汽車
被竊事實已據原判決附表壹所示繆朝枝等十五人指述明確，有贓
物領據及車輛竊盜、車牌失竊資料個別查詢報告表等附卷足稽，
查獲過程並據陳崑益、黃凱慶、吳皇昌等三人證述在卷。上訴人
雖辯解其於警詢時坦承取得租金、負責清潔、看管系爭廠房及購
買便當、飲料等陳述係出自於非任意性，但經勘驗警詢錄音，足
證上訴人之警詢陳述係出於任意性，且核與事實相符，故其所辯
為卸責之詞，為不可採等證據資料，予以綜合判斷，認上訴人犯
行足堪認定。因而撤銷第一審之不當科刑判決，改判仍論處上訴
人犯修正前刑法第三百二十二條常業竊盜罪，於法定刑內酌情量
處其刑。已詳敘其所憑證據及認定之理由，所為論斷，均有卷存
證據資料可資覆按。上訴意旨雖指摘原判決違法，然查上訴人於
原審審判期日對於附表壹所示繆朝枝等十五人與陳崑益、黃凱慶
、吳皇昌等人，分別於警詢、偵查陳述，已為實質答辯，原審因
而敘明前述證據固均為審判外之陳述而屬傳聞證據，惟上訴人就
前開審判外之陳述，不爭執其證據能力，亦未曾於言詞辯論終結
前聲明異議，審酌上開陳述作成時之情況，並無違法取證之瑕疵
，認以之作為證據為適當，依據刑事訴訟法第一百五十九條之五
第一項規定，認為上開審判外之陳述，有證據能力，並無不合，
縱判決之論敘稍簡，然於判決本旨不生影響，不得執此為合法之
上訴理由。二人以上以共同犯罪之意思，事前同謀，推由其中部
分之人實行，其未參與實行之共謀者，即為學說上所稱之共謀共
同正犯，依司法院釋字第一０九號解釋，仍成立共同正犯。刑法
部分條文於九十四年二月二日修正公布，並於九十五年七月一日
施行，其中第二十八條規定，除排除陰謀與預備之共同正犯外，
對共謀共同正犯之成立並不受影響，上訴意旨依憑己見謂修正後
之刑法第二十八條規定，已排除同謀犯之共同正犯類型，原判決
適用新法又認上訴人為共謀共同正犯，自有適用法則不當及理由
矛盾之違法云云，亦非適法之上訴理由。原判決理由已說明上訴
人將承租之系爭廠房提供拆解贓車使用，收取每月五萬元租金與
看管廠房等雜事之代價三萬元，係參與贓車解體工廠部分工作，
且明知竊盜集團分工詳情，足認上訴人雖未實行竊盜行為，然其
與竊車成員就行竊汽車、處分贓物等分工內容應有先行謀議及犯
意聯絡再推由其他共同正犯竊車之依據，上訴意旨謂上訴人主觀
上雖有犯竊盜罪認知，但客觀上僅著手處分或藏置贓物之行為，
應以贓物罪論處云云，就原判決已說明及原審調查證據職權之合
法行使，任意指摘為違法，並非合法之上訴理由。原判決已詳述
依勘驗上訴人警詢錄音帶之結果，及依憑黃凱慶之證詞，並參酌
上訴人之陳述等，認為上訴人警詢中所述與綽號「草魚」等之男
子謀議過程，以及上訴人負責成員吃飯、飲料、打掃及看管解體
工廠等情，均出於任意性，且核與事實相符，復審酌人權保障及
本案危及多人財產法益，為維護公共利益，認上訴人警詢中自白
得採為證據之理由，上訴意旨仍謂警詢筆錄非出於任意，自白前
後不一，又未說明認定上訴人為共謀共同正犯所憑之證據，為違
法云云，自非適法之上訴理由。證人陳崑益、黃凱慶、吳皇昌等
三人所稱：其他共同正犯可能不知道上訴人被警查獲，所以其他
共同正犯才會在上訴人被查獲後，仍將車牌號碼 Y二－六四二六
號休旅車或其他東西繼續放進系爭工廠內等語，係證人個人意見
以推測之詞，原判決援引此部分陳述雖欠允洽，然此部分事實並
非構成犯罪之事實，故除去此不當之說明，於判決本旨不生影響
，不得執此指摘原判決違法。至於其他上訴意旨均係就原審已調
查及依憑卷證資料所為採證認事職權之合法行使，以及原判決已
論列說明之事項，依憑己見任意指摘為違法，並重為事實之爭執
，否認犯罪，殊與法律規定得為第三審上訴理由之違法情形不相
適合。衡以前開說明，其上訴違背法律上之程式，應予駁回。
據上論結，應依刑事訴訟法第三百九十五條前段，判決如主文。
中    華    民    國  九十八  年    十    月  二十九  日
                      最高法院刑事第十三庭
                          審判長法官  賴  忠  星
                                法官  呂  丹  玉
                                法官  吳      燦
                                法官  施  俊  堯
                                法官  蔡  名  曜
      本件正本證明與原本無異
                                      書  記  官
中    華    民    國  九十八  年   十一   月    三    日
                                                      V


司法院資訊處製作；財團法人民間司法改革基金會備份。
